【裁判字號】    95,訴,426
【裁判日期】    951130
【裁判案由】    洗錢防制法
【裁判全文】
臺灣士林地方法院刑事判決               95年度訴字第426號
公  訴  人  臺灣士林地方法院檢察署檢察官
被      告  乙○○
上列被告因洗錢防制法案件，經檢察官提起公訴（95年度偵字第
1630號），本院判決如下：
    主  文
乙○○幫助意圖為自己不法之所有，以詐術使人將本人之物交付
，處有期徒刑參月，如易科罰金，以銀元參佰元即新臺幣玖佰元
折算壹日。
    事  實
一、乙○○於民國94年7 月間，依廣告得知如提供金融帳戶存摺
    供人使用者，所提供之帳戶每獲利新台幣（下同）1 0000元
    ，提供人可獲取1000元對價；雖得預見提供金融帳戶予身分
    不明之人使用，可能幫助他人實施詐欺取財犯罪，做為詐欺
    他人匯交款項及提領款項之用，仍基於縱他人以其金融帳戶
    實施詐欺取財亦不違其本意之幫助犯意，於94年7 月30 日
    將其89年8 月15日開戶之北投明德郵局帳號0000000 號、戶
    名乙○○之帳戶申辦語音轉帳、非約定帳戶轉帳，嗣將上開
    存簿儲金帳戶存摺、金融卡及密碼交予年籍姓名不詳之成年
    男子，用以幫助不詳人詐騙他人匯款。嗣某不詳男子即基於
    詐欺取財之犯意，於94年8 月9 日下午3 時10分許，以電話
    向甲○○詐稱其女許秋花因積欠債務遭綁，要求甲○○匯款
    30000 元至上開乙○○郵局帳戶，致甲○○陷於錯誤，於94
    年8 月9 日下午3 時48分許，在臺東縣長濱鄉長濱郵局依指
    示匯款30000 元至上開帳戶。嗣甲○○發覺受騙報警處理，
    始循線查悉上情。
二、案經台北市政府警察局北投分局報請臺灣士林地方法院檢察
    署檢察官偵查起訴。
    理  由
一、按被告以外之人於審判外之言詞或書面陳述，除法律有規定
    者外，不得作為證據；又被告以外之人於審判外之陳述，雖
    不符合同法第159條之1至第159條之4之規定，但經當事人於
    審判程序同意作為證據，法院審酌該言詞陳述或書面陳述作
    成時之情況，認為適當者，亦得為證據。當事人、代理人或
    辯護人於法院調查證據時，知有第159條第1項不得為證據之
    情形，而未於言詞辯論終結前聲明異議者，視為有前項之同
    意，刑事訴訟法第159條第1項及第159條之5分別定有明文。
    查本判決下列所引用之各該被告以外之人於審判外之陳述（
    包含書面陳述），雖屬傳聞證據，惟當事人於本院準備程序
    及審判期日中均表示無意見而不予爭執，且迄至言詞辯論終
    結前亦未再聲明異議，本院審酌上開證據資料製作時之情況
    ，尚無違法不當及證明力明顯過低之瑕疵，亦認為以之作為
    證據應屬適當，故揆諸前開規定，爰逕依刑事訴訟法第159
    條之5 規定，認前揭證據資料均有證據能力，合先敘明。
二、訊據被告固不否認提供帳戶予不詳人之事實，惟矢口否認有
    幫助詐欺取財之犯行，辯稱：對方告知所提供之帳戶係供期
    貨交易使用，並不知詐騙集團行騙之事云云。然查，上開事
    實，有下列證據可證：(1)被告於本院自承：透過廣告，提供
    上述帳戶存摺、提款卡、密碼予不詳人使用。(2)證人甲○○
    於警詢所為證詞。(3)甲○○國內匯款執據1 紙（偵查卷第19
    頁）。(4)中華郵政股份有限公司儲匯處94年12月26日儲字第
    0940001849號函附之帳戶基本資料及客戶歷史交易清單（偵
    查卷第5 頁以下）。(5)中華郵政股份有限公司儲匯處95年9
    月19日儲字第0950001614號函所附郵政存簿儲金帳戶語音服
    務申請書、中華郵政公司金融卡申請非約定帳戶轉帳服務申
    請書、客戶歷史交易清單（本院卷第36頁以下）。(6)又金融
    機構開設之存款帳戶，具有強烈之屬人性，且於郵局或銀行
    等金融機構申請開設存款帳戶並無任何特殊之資格限制，一
    般民眾皆可利用存入最低開戶金額之方式，任意在銀行或郵
    局等金融機構申請開設存款帳戶，且同一人可同時於不同之
    金融機構申請多數之存款帳戶使用。是依一般人之社會生活
    經驗，被告當足以預見不詳人捨自行開戶之正途，而收集他
    人帳戶使用，係欲供詐欺取款之不法目的使用。況且利用不
    相識之人員帳戶從事詐欺之用，早為傳播媒體廣為報導，被
    告為有社會經驗之成年人，自可預見此事，竟仍不違其本意
    而決意行之，其有幫助詐欺之不確定故意甚明。綜上論述，
    本件事證明確，被告幫助詐欺之犯行，洵堪認定。
三、查刑法於94年1 月7 日修正通過，於94年2 月2 日公布，並
    於95年7 月1 日施行。按行為後法律有變更者，適用行為時
    之法律，但行為後之法律有利於行為人者，適用最有利於行
    為人之法律，修正後之刑法第2 條第1 項定有明文。此條規
    定乃與刑法第1 條罪刑法定主義契合，而貫徹法律禁止溯及
    既往原則，係規範行為後法律變更所生新舊法律比較適用之
    準據法，是刑法第2 條本身雖經修正，但刑法第2 條既屬適
    用法律之準據法，本身尚無比較新舊法之問題，應一律適用
    裁判時之現行刑法第2 條規定以決定適用之刑罰法律。茲就
    本案適用法條相關部分比較新舊法如下：
    (1)刑法分則編各罪所定罰金之貨幣單位原為銀元，且依修正
      前刑法第33條第5 款規定，罰金刑為1 銀元以上，而有關
      罰金倍數之調整及銀元與新台幣之折算標準，則定有「罰
      金罰鍰提高標準條例」及「現行法規所定貨幣單位折算新
      台幣條例」，除罰金以1 銀元折算3 元新台幣外，並將72
      年6 月26日以前修正之刑法部分條文罰金數額提高10倍，
      其後修正者則不再提高倍數，修正後刑法第33 條 第5 款
      則將罰金刑提高為新台幣1 千元以上，並以百元計算之，
      且因刑法第33條第5 款所定罰金貨幣單位既已改為新台幣
      ，刑法分則編各罪所定罰金之貨幣單位亦應配合修正為新
      台幣，且考量刑法修正施行後，不再適用「現行法規所定
      貨幣單位折算新台幣條例」，為使刑法分則編各罪所定罰
      金之最高數額與刑法修正前趨於一致，爰增訂刑法施行法
      第1 條之1 規定，將刑法分則編各罪所定罰金之貨幣單位
      均改為新台幣，並將72年6 月26日以前修正之刑法部分條
      文罰金數額提高為30倍，其後修正者則提高為3 倍，是以
      刑法分則編各罪所定罰金刑之最高數額，於上開規定修正
      後仍屬一致，並無不同，但其罰金刑之最低數額，則比修
      正前提高，自以修正前之規定對被告較為有利。
    (2)被告行為時之刑法第41條第1 項前段規定：「犯最重本刑
      為5 年以下有期徒刑以下之刑之罪，而受6 個月以下有期
      徒刑或拘役之宣告，因身體、教育、職業、家庭之關係或
      其他正當事由，執行顯有困難者，得以1 元以上3 元以下
      折算1 日，易科罰金。」又修正前罰金罰鍰提高標準條例
      第2 條（於95年7 月1 日修正刪除）規定，就其原定數額
      提高為100 倍折算1 日，則本件被告行為時之易科罰金折
      算標準，最高得以銀元300 元折算1 日，經折算為新臺幣
      後，最高得以新臺幣900 元折算為1 日。惟95年7 月1 日
      施行之刑法第41條第1 項前段則規定：「犯最重本刑為5
      年以下有期徒刑以下之刑之罪，而受6 個月以下有期徒刑
      或拘役之宣告者，得以新臺幣1000元、2000元或3000元折
      算1 日，易科罰金。」比較修正前後之易科罰金折算標準
      ，以修正前之規定，較有利於被告。
    (3)修正前刑法第30條規定：「幫助他人犯罪者，為從犯。雖
      他人不知幫助知情者，亦同。從犯之處罰，得按正犯之刑
      減輕之」。修正後刑法第30條規定：「幫助他人實行犯罪
      行為者，為幫助犯，雖他人不知幫助知情者，亦同。幫助
      犯之處罰，得按正犯之刑減輕之」。修正後規定並無較有
      利之情形。
    (4)準此而論，經比較新舊法結果，新法並無較有利於被告，
      自應依刑法第2 條第1 項前段規定，適用行為時之修正前
      規定，合先敘明。
四、核被告所為，係幫助犯刑法第339 條第1 項之詐欺取財罪；
    此據公訴檢察官於審判程序更正起訴法條，有本院審判筆錄
    可參，本院自應依更正後之起訴法條審判，附此說明。被告
    係以幫助他人犯罪之意思而為本件犯行，為刑法339 條第1
    項詐欺取財罪之幫助犯，爰依正犯之刑減輕之。爰審酌被告
    提供金融帳戶予詐欺集團，增加被害人尋求救濟之困難，使
    犯罪不易查察，且犯罪後否認犯罪之態度等一切情狀，量處
    如主文所示之刑，並依修正前刑法諭知易科罰金之折算標準
    。
據上論斷，應依刑事訴訟法第299 第1 項前段，刑法第2 條第1
項前段、修正前刑法第30條、第339 條第1 項、第41條第1 項前
段，罰金罰鍰提高標準條例第1 條前段、刪除前同條例第2 條、
現行法規所定貨幣單位折算新台幣條例第2 條，判決如主文。
本案經檢察官張世和到庭執行職務
中    華    民    國    95    年    11    月    30    日
                  刑事第四庭審判長  法  官  杜惠錦
                                    法  官  馬傲霜
                                    法  官  朱瑞娟
以上正本證明與原本無異。
如不服本判決，應於判決送達後10日內，向本院提出上訴狀。
                                    書記官  丁梅芬
中    華    民    國    95    年    12    月    1     日
附錄本案論罪科刑法條：
刑法第339條第1項：
中華民國刑法第339條
意圖為自己或第3 人不法之所有，以詐術使人將本人或第3 人之
物交付者，處5 年以下有期徒刑、拘役或科或併科1000元以下罰
金。


司法院資訊處製作；財團法人民間司法改革基金會備份。
